【裁判字號】    97,訴,1063
【裁判日期】    970813
【裁判案由】    侵權行為損害賠償
【裁判全文】
臺灣桃園地方法院民事判決              97年度訴字第1063號
原      告  戊○○
被      告  丁○○
            乙○
            甲○○
            丙○○
上列當事人間請求侵權行為損害賠償事件，本院判決如下：
    主      文
原告之訴駁回。
訴訟費用由原告負擔。
    事實及理由
一、按原告之訴，依其所訴之事實，在法律上顯無理由者，法院
    得不經言詞辯論，逕以判決駁回之，民事訴訟法第249 條第
    2項定有明文。
二、本件原告起訴狀載以：(一)選舉本是憲法明文規定採公平、公
    開、公正原則，任何陣營不得以觸犯法律（民法、選罷法）
    達成勝選或意圖使他人不當選之手段、行為。原告提出意圖
    使他人不當選及法人團體內部人員侵權行為損害賠償。(二)案
    由:1. 有關黃國園黨部（國民黨）瀆職、偽造文書之嫌如下
    ：民國95年3 月20日行文大溪鎮黨部一程序，瀆職、偽造
    文書。95年3 月22日依偽造公文開會（鎮黨部）。95年
     3月23日補開審查會（證人楊朝偉議員）。準備作業程序為
    召開審查會、黃國園行文鎮黨部、召開評議會，有違反程序
    正義、瀆職、偽造文書、侵權之嫌。2.有關黃園溪黨部（黃
    國園下級單位）配合演出之嫌如下：為何常委即被告乙○
    在95年4 月8 日黨員大會上，讓黃禎未經主席同意，宣布唯
    一提名假象。為何原告95年4 月13日拿到政黨推薦書、請
    被告乙○重開大會遭拒，連遭開小組都不行。3.被告乙○行
    為明顯違反大會程序，黃禎自行宣布唯一提名不經主席、自
    行宣布二者之間已有默契，有上下交相賊。與會人數包含所
    有小組長及其成員3 名，共計約200 名黨員。然拒絕原告要
    求重開黨員大會、小組長會議，圖利他人選情，不證自明。
    平日乙○私下與多批評黃禎，意圖轉向實不合常理。請被告
    乙○說轉向理由。4.大溪鎮黨部（意圖使他人不當選）：
    95 年3月20日收到黃國園公文。95年3 月22日配合、依照
    公文開評議會。原告由被告乙○通知才知要開常務會，試問
    ，為何被告乙○會知道開評議會及結果？(三)95年6 月2 日被
    告甲○○、丙○○發黨員信，意圖使原告落選屬實。原告為
    政黨推薦屬實，為何寄發黨員信，圖利他人選情、意圖使本
    人落選。請說明。(四)95年6 月5 日選舉公報刊登原告與黃禎
    同為中國國民黨提名人。(五)仁義里為深藍區塊黨員人數有千
    人之多（原告曾擔任黨內選務人員）這次仁義里里長候選人
    只有原告與黃禎2 人參與。黨工之行為（發記黨員信）以使
    原告落選屬實，自始至終實為結構上的意圖使人不當選（自
    黃國園、黃國熙黨部至大溪鎮黨部）。1.違反憲法給予原告
    之權益（公平、公開、公正）、2.原告要求法的民法保障（
    侵權損害賠償）、3.原告提出法人團體組織的成員（黨工）
    意圖使人不當選、違反選罷法之訴訟等語。並經本院裁命補
    正聲明為：(一)應受判決事項：被告4 人共同利用政黨組織職
    權，行使詐術，違反組織作業辦法，侵害原告憲法上所訂定
    參選權益之公正性、公平性。應為行使詐術，共同侵害他人
    權益，應負賠償責任、(二)基於犯意的聯絡及行為的分擔，原
    告向被告4 人提出各新台幣（下同）50萬元的侵權行為損害
    賠償，合計200 萬元。
三、被告方面：本件未經言詞辯論，故無被告之聲明及陳述。
四、按侵權行為之成立，以侵害他人私法上之權利或權利以外之
    利益為要件，若係公法上之權利受侵害，即不能依侵權行為
    法則請求賠償損害（最高法院80年度台上字第2373號判決意
    旨參照）。次按民法所定之侵權行為法律關係，被害人主張
    遭行為人不法行為侵害之客體，須為現行法律體系所明認直
    接屬於被害人享有之權利或利益始得屬之，若被害人主張遭
    侵害者，就該遭侵害之權利或利益實係僅享有反射利益，自
    亦不得依侵權行為法律關係請求保障。查原告以被告利用政
    黨組織職權，行使詐術，違反組織作業辦法，有違參選權益
    之公正性、公平性等情，即便屬實，惟原告所指參選權益公
    正性、公平性之保障，於憲法上並無何規定，原告主張已難
    有何立論依據，況原告所指其參選權益受侵害，亦係屬公法
    上之權利受侵害，現行法規範縱有保障其參選權益之公平性
    、公正性之相關規定，該等規定亦非以保護個人或特定範圍
    之人為其規範目的之法律，原告所享有者亦僅係為保障公平
    、公正之選舉制度下所產生之反射利益，揆諸前述，亦非得
    以侵權行為法律關係請求保障者。故本件原告之主張，在法
    律上即顯難認為有理由。
五、從而，本件原告之訴，依其所訴之事實，在法律上顯無理由
    ，則揆諸首揭法律規定，本院自得不經言詞辯論，逕以判決
    駁回之。
六、結論：原告之訴為無理由，依民事訴訟法第78條、第249 條
    第2項，判決如主文。
中    華    民    國    97    年    8     月    13    日
                  民事第一庭    法  官  陳雪玉
如對本判決上訴，須於判決送達後20日內向本院提出上訴狀。
以上正本與原本無異。
中    華    民    國    97    年    8     月    19    日
                               書記官 吳瓊英


司法院資訊處製作；財團法人民間司法改革基金會備份。
